【裁判字號】    95,訴,1210
【裁判日期】    950712
【裁判案由】    加重搶奪等
【裁判全文】
臺灣臺中地方法院刑事判決              95年度訴字第1210號
公  訴  人  臺灣臺中地方法院檢察署檢察官
被      告  甲○○
                    國民
指定辯護人  本院公設辯護人  辛○○
上列被告因加重強盜等案件，經檢察官提起公訴（95年度偵字第
4595號、95年度偵字第8198號），本院判決如下：
    主  文
甲○○共同意圖為自己不法之所有，攜帶兇器，搶奪他人之動產
，因防護贓物、脫免逮捕，而當場施以強暴，累犯，處有期徒刑
柒年肆月，褫奪公權年，扣案之尖嘴鉗壹支，沒收；又共同攜
帶兇器，毀壞安全設備，竊盜，因防護贓物、脫免逮捕，而當場
施以強暴，累犯，處有期徒刑柒年貳月，褫奪公權年，扣案之
手套壹雙、尖嘴鉗、萬用刀組、一字型及十字型螺絲起子各壹支
，均沒收；應執行有期徒刑玖年陸月，褫奪公權年，扣案之手
套壹雙、尖嘴鉗、萬用刀組、一字型及十字型螺絲起子各壹支，
均沒收。
    事  實
一、甲○○素行不佳，前曾犯竊盜、違反毒品危害防制條例等罪
    ，其中於民國（下同）八十九年間所觸犯違反毒品危害防制
    條例罪，經本院於九十年三月二十九日以八十九年度訴字第
    二九四二號刑事判決判處有期徒刑十月確定，並於九十二年
    一月十五日因縮短刑期執行完畢，詎仍不知悔改。甲○○復
    與丙○○綽號「芋頭」（另案經臺灣臺中地方法院檢察署檢
    察官偵辦）共同基於意圖為自己不法所有之概括犯意聯絡，
    （一）、（１）、甲○○與丙○○為免搶奪時遭人認出所駕
    駛之車輛，乃於九十五年二月二十七日凌晨零時許，在台中
    縣大里市○○○街，前後相距約十分鐘，連續由丙○○在旁
    負責把風，由甲○○持其所有足供兇器使用之扳手一支（後
    未據扣案）下手竊取乙○○、己○○所有之ＩＣ－六六六七
    號及ＨＴ－九○一○號車牌各一面，分別懸掛於甲○○所駕
    駛之六四七二－ＬＣ號自用小客車之前方及後方。（２）、
    甲○○隨即駕駛該車搭載丙○○一起至南投縣集集鎮隘寮里
    樂園巷一之五號庚○○○所開設之雜貨店等候庚○○○開門
    ，當日上午七時五十分許，庚○○○開門之際，甲○○進入
    該店佯裝購物詢問有無好吃的以引開庚○○○之注意，丙○○則持甲○○所有足供兇器使用之尖嘴鉗一支剪斷液晶電視
    電線，而以庚○○○不及防備之手段搶取該液晶電視，庚○○○欲加阻止，丙○○因防護贓物、脫免逮捕，而當場施以
    強暴推倒庚○○○，丙○○並即將液晶電視搬至外面之自小
    客車後座上，庚○○○追出將車門打開，丙○○又跑來將庚○○○推倒，致使庚○○○受左下肢擦傷五公分、左踝擦傷
    三公分之傷害（傷害部分未據告訴，甲○○、丙○○進入庚○○○店內欲搶奪之前，即已計畫好，如被害人抵抗，或者
    逮捕其等，為防護贓物、脫免逮捕，其等會對被害人實施強
    暴行為。），甲○○駕駛前開自小客車後座搭載丙○○逃逸
    ，甲○○、丙○○得手後將液晶電視出售予一住在台中縣太
    平市綽號「王仔」之不詳真實姓名年籍之男子，變賣得款新
    台幣（下同）一萬二千元朋分花用，所竊前開車牌則棄置台
    中縣太平市樂業橋下。（二）、（１）、甲○○、丙○○復
    另於九十五年三月三日下午十三時二十分許，丙○○在外負
    責把風，而由甲○○手上戴著其所有之手套一雙，並攜帶其
    所有足供兇器使用之尖嘴鉗、萬用刀組、一字型及十字型螺
    絲起子各一支在台中市○○○路二二七號翻牆進入壬○○之
    工廠竊取屋內桌上之鑰匙一串；（２）、甲○○再以該串鑰
    匙及前開螺絲起子破壞丁○○位於五權南路二二五號住宅後
    門喇叭鎖及紗門之安全設備，但該喇叭鎖並沒有辦法開啟，
    後來在門旁發現一支鑰匙，即持該鑰匙將喇叭鎖打開，侵入
    屋內，其前開所攜帶之尖嘴鉗、萬用刀組、一字型及十字型
    螺絲起子各一支則留置在屋外之洗衣機上，甲○○於竊取客
    廳內之液晶電視時（已拆除電線接頭），為丁○○之女婿戊○○發現並質問做什麼，甲○○、丙○○見狀逃逸，戊○○
    在客廳樓梯出入口處抱住甲○○，甲○○因防護贓物、脫免
    逮捕，而當場施以強暴揮拳毆打戊○○並掙脫繼續往後門方
    向逃逸，戊○○繼續追逐至後門放置洗衣機處與甲○○扭打
    ，甲○○仍繼續對戊○○揮拳造成戊○○受頭部外傷併下唇
    擦傷、胸部挫傷之傷害（傷害部分未據告訴，甲○○、丙○○進入欲行竊之前，即已計畫好，如被害人抵抗，或者逮捕
    其等，為防護贓物、脫免逮捕，其等會對被害人實施強暴行
    為。），戊○○逮捕甲○○後報警處理，因而查獲，扣得前
    開手套一雙、尖嘴鉗、萬用刀組、一字型及十字型螺絲起子
    各一支。
二、案經台中市警察局第三分局、南投縣警察局集集分局分別報
    請臺灣臺中地方法院檢察署檢察官偵查起訴。
    理  由
一、訊據被告甲○○對於上揭事實坦承不諱，核與告訴人庚○○○、壬○○、丁○○、戊○○所指訴、被害人乙○○、己○○所指述之情節相符，並有扣案如事實欄所載之被告甲○○
    所有供犯罪所用之手套一雙、尖嘴鉗、萬用刀組、一字型及
    十字型螺絲起子各一支及診斷證明書二份、現場及受傷、扣
    案物品照片、扣押筆錄、扣押物品目錄表、警繪現場圖、員
    警職務報告、台中縣警察局車牌遺失（尋獲）電腦輸入單、
    暨贓物領據等在卷足資佐證，足認被告甲○○自白，核與事
    實相符，堪予採信，事證至臻明確，被告甲○○犯行洵堪認
    定。
二、按行為後法律有變更者，適用行為時之法律。但行為後之法
    律有利於行為人者，適用最有利於行為人之法律，修正後刑
    法第二條第一項定有明文。次按刑法第二條第一項所稱之法
    律，係指刑罰所依存之整體法律狀態，故法律有變更應指足
    以影響行為之可罰性與法律效果之法令因修正或廢止而有所
    變更而言。所以刑法法律變更概念，應界定在法律規定之改
    變，足以影響刑罰權判斷者而言，刑法總則之變更，自然會
    影響到個別犯罪之成立，乃至於法律效果之結構，自屬法律
    變更，應為新舊法之比較。而被告行為後，刑法第五十一條
    、第五十五條、第五十六條業於九十四年一月七日修正公布
    ，並於九十五年七月一日施行，刑法第五十一條第五款已修
    正數罪併罰定其應執行者：「宣告多數有期徒刑者，於各刑
    中之最長期以上，各刑合併之刑期以下，定其刑期。但不得
    逾三十年。」，與舊法規定之數罪併罰定其應執行者：「宣
    告多數有期徒刑者，於各刑中之最長期以上，各刑合併之刑
    期以下，定其刑期。但不得逾二十年。」之規定相較，自以
    舊法規定之定應執行刑之上限為二十年對行為人較為有利，
    此為影響行為人刑罰之法律效果，是被告行為後法律已有所
    變更，經比較新舊刑法第五十一條第五款之規定，應依刑法
    第二條第一項前段之規定，適用被告行為時之舊法，而定其
    應執行之刑。又修正之後，原屬牽連犯或連續犯之數個犯罪
    行為，依新法應數罪併罰，比較修正前之規定，可依裁判上
    一罪論處，顯然修正前之規定有利於被告，如仍依修正後之
    規定，對於被告極為不利，從而，解釋上對於刑法第二條之
    解釋，應包括此種影響罪刑加重之規定。本件被告於舊法時
    期所犯之連續二次加重竊盜罪，暨加重竊盜及加重強盜罪之
    牽連犯關係，依裁判時之新法第二條第一項但書比較之結果
    ，以舊法較有利於行為人，應依舊刑法第五十一條、第五十
    六條、五十五條，逕以一加重強盜罪論處及定其應執行刑。
    又比較適用最有利於行為人之法律，應就罪刑有關之一切情
    形，比較其全部之結果，而為一體之適用，不應一部分適用
    新法，一部分適用舊法（最高法院二十九年上字第九六四號
    判例要旨參照）。又查被告行為後，刑法第二十八條：「二
    人以上共同實施犯罪之行為者，皆為正犯」之規定，已於九
    十四年一月七日修正公布，九十五年七月一日生效，修正為
    「二人以上共同實行犯罪之行為者，皆為正犯」，比較修正
    前後刑法第二十八條之規定，修正後之規定亦未較有利於被
    告，依修正施行後刑法第二條第一項之規定，此部分應適用
    被告行為時即修正前刑法第二十八條規定予以處斷。是核被
    告甲○○所為犯罪事實欄一之（１）竊取車牌犯行，係犯刑
    法第三百二十一條第一項第三款之加重竊盜罪。被告所為前
    開二行為，時間緊接，犯罪構成要件又復相同，顯係基於概
    括之犯意為之，為連續犯，爰依刑法第五十六條之規定以一
    罪論，並加重其刑。另按犯強盜罪而有刑法第三百二十一條
    第一項各款情形之一者，則應論以同法第三百三十條第一項
    之加重強盜罪。又刑法第三百二十一條第一項第三款所謂之
    「攜帶兇器」，其兇器種類並無限制，凡客觀上足以對人之
    生命、身體、安全構成威脅，具有危險性之兇器均屬之，且
    不以攜帶之初有行兇之意圖為必要（最高法院九十二年度台
    上字第一八四七號刑事判決要旨參照）。又刑法第三百二十
    一條第一項第三款之攜帶兇器竊盜罪及同法第三百三十條之
    攜帶兇器加重強盜罪係以行為人攜帶兇器竊盜或強盜為其加
    重條件，只要於竊盜或強盜時攜帶兇器，即構成加重竊盜或
    強盜罪名，因立法所規範者為攜帶兇器竊盜或強盜即屬於加
    重條件，而不以取出兇器犯之為必要，亦不以攜帶之初有持
    以行兇之意圖為限（最高法院九十四年度台上字第三一四九
    號刑事判決要旨參照）。是被告甲○○犯罪事實欄一之（２
    ）共同意圖為自己不法之所有，攜帶兇器，搶奪告訴人庚○○○之動產，因防護贓物、脫免逮捕，而當場施以強暴，依
    刑法第三百條二十九條規定以強盜罪論，其犯行復因有刑法
    第三百二十一條第一項第三款所列之情形，而刑法第三百三
    十條所謂之強盜罪包含同法第三百二十九條之準強盜罪（最
    高法院四十二年台上字第五二三號判例參照），則被告甲○○所為自另構成刑法第三百三十條第一項之加重強盜罪，公
    訴人認被告甲○○此部分係犯刑法第三百二十九條、第三百
    二十八條第一項之準強盜罪，尚有未洽，其起訴法條應予變
    更。被告甲○○所為犯罪事實欄二之（１）犯行，係犯刑法
    第三百二十一條第一項第二、三款之加重竊盜罪。被告甲○○所為犯罪事實欄二之（２）之攜帶兇器，毀壞安全設備，
    竊盜，因防護贓物、脫免逮捕，而當場施以強暴，依刑法第
    三百條二十九條規定以強盜罪論，其犯行復因有刑法第三百
    二十一條第一項第二、三款所列之情形，而刑法第三百三十
    條所謂之強盜罪包含同法第三百二十九條之準強盜罪（最高
    法院四十二年台上字第五二三號判例參照），則被告甲○○
    所為自另構成刑法第三百三十條第一項之加重強盜罪，公訴
    人認被告甲○○此部分係犯刑法第三百二十九條、第三百二
    十八條第一項之準強盜罪，尚有未洽，其起訴法條亦應予變
    更。被告甲○○、丙○○間有犯意之聯絡，行為之分擔，均
    為共同正犯。被告所犯上開犯罪事實欄一之（１）與
    犯罪事實欄一之（２）之刑法第三百二十一條第一項第三款
    之加重竊盜罪與同法第三百三十條第一項之加重強盜罪間；
    犯罪事實欄二之（１）與犯罪事實欄二之（２）之刑法第三
    百二十一條第一項第二、三款之加重竊盜罪與同法第三百三
    十條第一項之加重強盜罪間，分別均有方法結果之牽連關係
    ，為牽連犯，均應從一重之刑法第三百三十條第一項之加重
    強盜罪處斷。被告所為前開二加重強盜罪之行為，犯意各別
    ，基本犯罪事實不同，犯罪構成要件亦復不同，應予分論併
    罰，公訴意旨認係連續犯，尚有未洽，併予敘明。被告甲○○前於八十九年間觸犯違反毒品危害防制條例罪，經本院於
    九十年三月二十九日以八十九年度訴字第二九四二號刑事判
    決判處有期徒刑十月確定，並於九十二年一月十五日因縮短
    刑期執行完畢，此有台灣台中地方法院檢察署刑案資料查註
    紀錄表一份在卷可按，五年以內再犯本件有期徒刑以上之罪
    ，不論依修正前之刑法第四十七條，或修正後之刑法第四十
    七條第一項之規定，均構成累犯，對被告而言並無有利或不
    利之情形，自不生新舊法比較之問題，應逕依修正前之刑法
    第四十七條，均論以累犯，並遞予加重其刑。爰審酌被告甲○○犯罪之動機、目的、手段、品行不佳，詳如前述，此有
    台灣台中地方法院檢察署刑案資料查註紀錄表一份在卷可按
    、所生危害及犯罪後坦認罪愆，頗具悔意，然犯罪後迄今仍
    未與告訴人庚○○○、壬○○、丁○○、戊○○、被害人乙○○、己○○等人達成民事和解，取得諒解等一切情狀，分
    別量處如主文所示之刑，並依法宣告褫奪公權年，及並定
    其應執行刑，以資懲儆。扣案之手套一雙、尖嘴鉗、萬用刀
    組、一字型及十字型螺絲起子各一支，均為被告甲○○供犯
    罪所用之物，且屬被告所有，爰均依法併予宣告沒收之。至
    於扳手一支未據扣案，為免執行困難起見，且非屬違禁物，
    爰不依法併予宣告沒收，附此敘明。
據上論斷，應依刑事訴訟法第二百九十九條第一項前段、第三百
條、刑法第二條第一項但書、第三百二十一條第一項第二款、第
三款、第三百三十條第一項、修正前刑法第二十八條、第五十五
條、第五十六條、第四十七條、第五十一條第五款、第八款、第
九款、第三十七條第二項、第三十八條第一項第二款，判決如主
文。
中    華    民    國    95    年    7     月    12    日
                  刑事第八庭    審判長法  官  朱光國
                                      法  官  洪堯讚
                                      法  官  洪俊誠
以上正本證明與原本無異。
如不服本判決，應於判決送達後十日內向本院提出上訴狀，上訴
於臺灣高等法院臺中分院(須附繕本)。
                                      書記官  蕭榮峰
中    華    民    國    95    年    7     月    12    日
附錄論罪科刑實體法條文：
刑法第321條（加重竊盜罪）：
犯竊盜罪而有左列情形之一者，處六月以上、五年以下有期徒刑
：
一、於夜間侵入住宅或有人居住之建築物、船艦或隱匿其內而犯
    之者。
二、毀越門扇、牆垣或其他安全設備而犯之者。
三、攜帶兇器而犯之者。
四、結夥三人以上而犯之者
五、乘火災、水災或其他災害之際而犯之者。
六、在車站或埠頭而犯之者。
前項之未遂犯罰之。
刑法第325條（普通搶奪罪）：
意圖為自己或第三人不法之所有，而搶奪他人之動產者，處六月
以上五年以下有期徒刑。
因而致人於死者，處無期徒刑或七年以上有期徒刑，致重傷者，
處三年以上十年以下有期徒刑。
第一項之未遂犯罰之。
刑法第326條（加重搶奪罪）：
犯前條第一項之罪，而有第三百二十一條第一項各款情形之一者
，處一年以上七年以下有期徒刑。
前項之未遂犯罰之。
刑法第329條（準強盜罪）：
竊盜或搶奪，因防護贓物、脫免逮捕或湮滅罪證，而當場施以強
暴脅迫者，以強盜論。
刑法第330條（加重強盜罪）：
犯強盜罪而有第三百二十一條第一項各款情形之一者，處七年以
上有期徒刑。
前項之未遂犯罰之。


司法院資訊處製作；財團法人民間司法改革基金會備份。
